【裁判字號】    98,易,1398
【裁判日期】    981127
【裁判案由】    竊盜
【裁判全文】
臺灣臺南地方法院刑事判決              98年度易字第1398號
公  訴  人  臺灣臺南地方法院檢察署檢察官
被      告  甲○○
上列被告因竊盜案件，經檢察官聲請以簡易判決處刑（98年度營
偵字第1552號），本院認不宜以簡易判決處刑而改以通常程序審
理，被告於審理程序中就犯罪事實為有罪之陳述，經本院裁定行
簡式審判程序，判決如下：
    主  文
甲○○意圖為自己不法之所有，而侵占離本人所持有之物，處罰
金新臺幣壹萬元，如易服勞役，以新臺幣壹仟元折算壹日。
    事實及證據名稱
一、按除被告所犯為死刑、無期徒刑、最輕本刑為三年以上有期
    徒刑之罪或高等法院管轄第一審案件者外，於法院行準備程
    序進行中，被告先就被訴事實為有罪之陳述時，審判長得告
    知被告簡式審判程序之旨，並聽取當事人、代理人、辯護人
    及輔佐人之意見後，裁定進行簡式審判程序，刑事訴訟法第
    273條之1第1項及284條之1 分別定有明文。本件被告被訴之
    罪，乃除死刑、無期徒刑、最輕本刑為三年以上有期徒刑以
    外之罪，亦為刑事訴訟法第376條第2款之罪之案件，其於本
    院就被訴事實為有罪之陳述，經告知簡式審判程序之旨，並
    聽取公訴人、被告之意見後，本院認為適宜進行簡式審判程
    序，依刑事訴訟法第273條之2、第159條第2項之規定，不適
    用傳聞法則有關限制證據能力之相關規定；並得依同法第31
    0條之2準用第 454條之規定製作略式判決書（僅記載「證據
    名稱」），合先敘明。
二、甲○○於民國（下同）98年9月8日凌晨2時許，在臺南縣白
    河鎮白河國中旁空地，見已脫離所有人丁○○及使用人丙○
    ○持有之輕型機車1輛（未懸掛車牌，引擎號碼：ET366944
    號，含機車鑰匙1支，價值約新臺幣2千元）置放該處，竟意
    圖為自己不法之所有，擅自將之取走侵占入己，並移至其位
    於臺南縣白河鎮大竹里140號住處內倉庫藏放。嗣甲○○於
    同日下午5時50分許，在其上開住處旁空地整修上開機車時
    ，為路過之巡邏警員發覺有異，當場查獲，並扣得上開機車
    1  輛及上開鑰匙1支（均經丙○○領回）。案經丙○○訴由
    臺南縣警察局白河分局報請臺灣臺南地方法院檢察署檢察官
    偵辦，而聲請簡易判決處刑。
三、證據名稱：被告甲○○於警詢時及偵審中之自白、告訴人丙
    ○○於警詢時之指訴、扣案之上開機車1輛與鑰匙1支、贓物
    認領保管單1紙、車籍查詢─基本資料詳細畫面1紙、臺南縣
    警察局車輛尋獲電腦輸入單2紙及查獲現場照片6張。
四、核被告甲○○所為，係犯刑法第337條之侵占脫離本人持有
    物罪。檢察官認被告所為係犯刑法第320條第1項之普通竊盜
    罪嫌，固非無見，惟依證人即告訴人丙○○於警詢時所述上
    開機車（含上開鑰匙）係其於96年11月14日下午3時許，委
    託臺南縣永康火車站旁之託運公司託運回臺南縣白河鎮之託
    運公司某指定地點，嗣其均未前往白河鎮領取處理，其已不
    清楚上開機車（含鑰匙）之存放地點等語（見警卷第6頁）
    ，顯見上開機車（含鑰匙）於本件案發當時，已係脫離所有
    人丁○○及使用人丙○○持有之物，未在其2人現實之支配
    管領之下，又無其他證據可認被告為本件犯行時，上開機車
    （含鑰匙）係在他人支配管領中，故被告所為，尚與刑法竊
    盜罪之構成要件有間，是公訴意旨關於此部分之所指，容有
    未洽。復按犯竊盜罪乃侵害財產法益之行為，犯罪事實自屬
    侵害性之社會事實，亦即刑法加以定型化之構成要件事實，
    又刑事訴訟法第300條之變更起訴法條，必以犯罪事實同一
    性為基礎，又所謂「同一性」，應以侵害性行為之內容是否
    雷同，犯罪構成要件是否具有共通性為準，若二罪名之構成
    要件具有相當程度之吻合而無罪質之差異時，即可謂具有同
    一性；另查侵占遺失物罪之行為人，對該物並未先具有委任
    管理等持有之關係，此與其他類型之侵占罪不同，而與「竊
    盜罪」相同，且所謂「侵占」與「竊盜」，俱以和平手段將
    物移入自己實力支配下，其客觀構成要件之主要事實雷同，
    二罪復同以為自己或第三人不法之所有為主觀要件，同以他
    人之財物為客體，同為侵害財產法益之犯罪，罪質尚無差異
    ，應認為具有同一性（最高法院81年度臺上字第2039號判決
    、86年度臺非字第187號判決意旨參照），從而，本件聲請
    簡易判決處刑意旨所指之事實與本院所認定之侵占脫離本人
    持有物之事實既具有同一性，本院自仍得予以審理，並依法
    變更起訴法條為刑法第337條之侵占脫離本人持有物罪，本
    院並於98年11月11日審理期日當庭諭知被告、公訴檢察官一
    併提出攻防答辯，自不生突襲，有審判筆錄在卷可佐（見本
    院易字卷第14、15頁），併此敘明。
五、爰審酌被告犯罪之動機在於貪圖不法利益，所侵占之財物雖
    係他人之交通工具，但非被害人支配管領之物，業由被害人
    領回，對被害人造成之損害尚非嚴重，暨被告素行、年紀尚
    輕、國中畢業、無業、經濟狀況不佳及坦認犯行等一切情狀
    ，量處如主文所示之刑，並諭知易服勞役之折算標準，以為
    警戒。
據上論斷，應依刑事訴訟法第452條、第284條之1、第273條之1
第1項、第299條第1項前段、第300條，刑法第337條、第42條第3
項，刑法施行法第1條之1第1項、第2項前段，判決如主文。
本案經檢察官乙○○到庭執行職務。
中    華    民    國    98    年    11    月    27    日
                  刑事第十庭    法  官  盧鳳田
以上正本證明與原本無異。
如不服本判決應於收受本判決後10日內向本院提出上訴書狀，並
應敘述具體理由。如未敘述上訴理由者，應於上訴期間屆滿後20
日內向本院補提理由書狀（均須按他造當事人之人數附繕本）「
切勿逕送上級法院」。
                                書記官  黃憶筑
中    華    民    國    98    年    11    月    27    日
附錄本件論罪科刑法條全文：
刑法第337條：
意圖為自己或第三人不法之所有，而侵占遺失物、漂流物或其他
離本人所持有之物者，處五百元以下罰金。


司法院資訊處製作；財團法人民間司法改革基金會備份。
